【裁判字號】    94,交聲,207
【裁判日期】    950215
【裁判案由】    違反道路交通管理處罰條例聲明異議
【裁判全文】
臺灣基隆地方法院交通事件裁定         94年度交聲字第207號
移送機關即
原處分機關  交通部公路總局台北區監理所基隆監理站
聲明異議人
即受處分人  甲○○
上列聲明異議人即受處分人因違反道路交通管理處罰條例聲明異
議案件，對於交通部公路總局台北區監理所基隆監理站94年9 月
12日所為之處分（原處分案號：基監字第裁42─R00000000 號、
R00000000 號），聲明異議，本院裁定如下：
    主    文
異議駁回。
    理    由
一、按道路交通安全規則第114 條第2 款明定：汽車駕駛人有飲
    用酒類或其他類似物後其吐氣所含酒精濃度超過每公升0.25
    毫克或血液中酒精濃度超過百分之0.05以上者，不得駕車，
    ；次按汽車駕駛人，駕駛汽車經測試檢定有酒精濃度超過規
    定標準者，處新臺幣15,000元以上60,000元以下罰鍰，並吊
    扣其駕駛執照1 年，又汽車駕駛人，爭道行駛有不按遵行之
    方向行駛者，處新臺幣600 元以上1800元以下罰鍰，道路交
    通管理處罰條條例第35條第1 項第1 款、第45條第1 款分別
    定有明文。
二、本件聲明異議人即受處分人甲○○（下稱異議人）於民國94
    年7 月26日凌晨3 時35分許，酒後騎乘GQL ─156 號機車，
    行經基隆市○○路24號前，因逆向行駛，經基隆市警察局第
    一分局延平街派出所（原舉發單位，下稱延平街派出所）員
    警攔停，嗣異議人隨同員警至延平街派出所進行酒精濃度測
    試，結果異議人吐氣酒精濃度達每公升0.31毫克，經警掣單
    舉發其逆向行駛及酒後駕車，有違反道路交通管理處罰條例
    第35條第1 項第1 款、第45條第1 款之違規行為，異議人拒
    絕在舉發違反道路交通管理事件通知單上簽章，舉發之員警
    依違反道路交通管理事件統一裁罰基準及處理細則第11條第
    1 項第1 款之規定記名其事由後，視為異議人已收受。異議
    人不服舉發，於94年8 月10日提出申訴，經交通部公路總局
    臺北區監理所基隆監理站（下稱原處分機關）請原舉發單位
    調查結果，認異議人確有上揭違規行為，乃於94年9 月12日
    以異議人違反道路交通管理處罰條例第35條第1 項第1 款之
    規定（酒後駕車部分），裁決異議人新臺幣（下同）15,000
    元之罰鍰，並吊扣駕駛執照12個月；以異議人違反同條例第
    45條第1 款之規定（逆向行駛部分），裁決異議人900 元之
    罰鍰。
三、聲明異議意旨略以：異議人為警舉發時，係熄火狀態下牽著
    GQL ─156 號機車進入基隆市○○路之單行道，並非發動引
    擎騎乘機車進入該單行道路段，並無舉發員警所指逆向行駛
    之情形，又異議人因遭以逆向行駛掣單舉發而與警員發生爭
    執，隨即遭警員強行押入警車載至延平街派出所製作筆錄，
    警員因之對異議人心生不滿，而對異議人施予酒精濃度測試
    ，結果吐氣所含酒精濃度為每公升0.31毫克，復又指述異議
    人違反道路交通管制條例酒後駕車之規定，另對異議人製單
    舉發，此顯然違反員警臨檢應於現場為之之規定，原裁決顯
    然有誤，爰依法聲明異議，請求撤銷原處分云云。
四、經查：
  (一)異議人坦承於94年7 月26日凌晨1 時許，與友人在基隆市○
    ○路、愛四路廟口某小吃攤飲用高梁酒後，在同市○○路24
    號前為警攔停之事實，且證人郭福智即本件舉發之員警於95
    年1 月11日到庭證稱：當天執行巡邏勤務，從基隆市第一分
    局延平街派出所之仁二路左轉愛五路，然後直行到仁三路，
    在仁三路24號之白馬遊樂場轉彎過去，就看到異議人沿基隆
    市○○路逆向行駛機車，我們看到異議人時，他是騎在機車
    上，至仁三路11號統一便利超商前面之汽車停車格時，異議
    人就把機車牽到兩台汽車中間準備路邊停車，我們看到異議
    人逆向行駛後，即與另一位共同執勤之警員下巡邏車走過去
    ，由我告訴異議人他逆向行駛，因我靠近異議人時很明顯聞
    到酒味，即請異議人到仁三路24號巡邏車前進行吐氣酒精濃
    度測試，但是異議人說要喝水，因為警車上沒有水，依照我
    們的規定，可以有15分鐘的彈性時間，所以我們就請異議人
    到派出所，異議人一開始不同意，且在現場大小聲，後來經
    過溝通後，異議人同意，所以異議人是自己上巡邏車，且因
    異議人喝酒不可能讓他騎機車，所以由另一位同仁騎機車跟
    在警車後面回到派出所，，又異議人在現場不出示證件，也
    不告訴我們姓名，我們依法可以請異議人回警局查驗身分，
    且當時我們係執行巡邏勤務，並非執行臨檢勤務，遇有交通
    違規行為時，本可直接攔查，異議人指稱我們係執行臨檢勤
    務，顯然有誤。嗣回到派出所後，我們有給異議人喝水，可
    是異議人還是拒絕酒測，後來我們就通知異議人的兒子林威
    德到警局，林威德本來在旁邊看，後來異議人喝水差不多後
    ，還是拒絕酒測，我們就拿出錄音機，告知異議人要進行酒
    測的動作，準備在告知他三次後，如果異議人還是拒絕酒測
    就要開單舉發，異議人還是拒絕酒測，後來異議人兒子勸導
    他要配合，異議人才配合做酒測，酒測的結果也是超過標準
    ，我們就依法告發，從現場到實施酒測間的正確時間我並不
    清楚，但是應該有半個小時以上，後來酒測的單子，我們也
    拿給異議人的兒子林威德等語。互核證人郭福智之證言與異
    議人陳述之內容，可見異議人於為警發覺時，確係逆向走在
    基隆市○○路11號前，且身旁確有機車之交通工具，且經警
    施以吐氣酒精濃度測試，結果其吐氣所含酒精濃度為每公升
    0.31毫克，此外，復有酒精測試單1 紙在卷可參，是異議人
    為警舉發時確有飲用酒類，且已超過法律規定之每公升0.25
    毫克之事實，首堪認定。
  (二)至異議人雖一再爭執為警發覺時係牽著機車逆向走到基隆市
    ○○路11號前，並非逆向行駛機車上云云，然其逆向騎乘機
    車之情形，已據證人郭福智證述明確。且按交通警察掣單舉
    發違反道路交通管理處罰條例所列之違規事實，本質上為行
    政處分，係公務員基於職務上之權力，依法就特定之具體事
    件所為具公法上效果之單方行政行為，基於公務員為公法上
    行為具有公信力之原則，該行政行為當可被推定為真正，其
    據以依法處分之事實認定亦為正確無誤，本此公信原則，乃
    立法者賦予行政機關制定違反道路交通管理事件統一裁罰基
    準及處理細則，使執勤警員得當機處分以維護交通秩序、安
    全之行政目的，反之，若謂公務員一切行政行為均需預留證
    據以證其實，則國家行政必窒礙難行，據此，刑事訴訟法就
    關於犯罪證據有關之規定中，與屬行政秩序罰之交通違規裁
    罰本旨不合之部分，自不在準用之列。是若無證據足資證明
    執勤員警之舉發有誤或有捏造事實違法取締之情事，則執勤
    警員本其維護交通秩序、安全職責所為之舉發，自應受到合
    法、正確之推定。觀諸證人郭福智之證言，合於事理，異議
    人亦未提出證人郭福智之證言不實之證據，揆諸上開說明，
    證人郭福智上開證言自堪採信，從而異議人酒後騎乘機車，
    並逆向行駛之違規行為均堪認定。異議人空言否認，委不足
    採。
  (三)異議人另辯稱，證人郭福智強押其至延平街派出所進行酒精
    濃度測試云云。然查異議人既坦承為警查獲時確有飲用酒類
    ，則證人郭福智證稱靠近異議人聞到酒味，於是要求異議人
    進行酒精濃度測試等語，即屬可信，據此，證人既有相當證
    據足信異議人酒後騎乘機車，自可要求異議人當場進行酒精
    濃度測試，異議人如拒絕接受測試，證人郭福智可依據道路
    交通管理處罰條例第35第3 項前段：「汽車駕駛人拒絕接受
    第一項測試之檢定者，處新臺幣6 萬元罰鍰，並當場移置保
    管其車輛及吊銷其駕駛執照」之規定，逕行掣單舉發，要無
    強迫異議人至延平街派出所實施酒精濃度測試之理，是證人
    郭福智證稱係異議人自行同意到延平街派出所進行酒精濃度
    測試等語，即屬信而有據，足徵異議人係自願隨同員警至延
    平街派出所進行酒精濃度測試，從而本案證人郭福智對異議
    人進行之酒精濃度測試即為適法，異議人上開所辯，洵無足
    採。
五、綜上所述，原處分機關調查結果，認受處分人有上揭違規行
    為，依道路交通管理處罰條例第35條第1 項第1 款、第44條
    第2 款之規定，分別裁處受處分人15,000元、900 元罰鍰，
    並吊扣駕駛執照12個月，核無違誤。本件異議人之異議為無
    理由，應予駁回。
六、據上論斷，應依道路交通案件處理辦法第19條，裁定如主文
    。
中    華    民    國    95    年   2     月   15    日
                        交通法庭法  官  劉桂金
以上正本證明與原本無異。
對於本件裁定如有不服，應於收受送達後5日內，向本院提出抗
告書狀，敘述抗告之理由，抗告於臺灣高等法院。
中    華    民    國    95    年    2     月    15    日
                                書記官  王月娥


司法院資訊處製作；財團法人民間司法改革基金會備份。
